臺灣高雄地方法院刑事判決　　　　　　　　　　　　八十九年度訴字第二八二四號
　　公訴人　臺灣高雄地方法院檢察署檢察官
　　被　告　甲○○
　　選　任　吳秋麗
　　辯護人　陳慧敏律師
　　被　告　乙○○
右列被告因搶奪等案件，經檢察官提起公訴（八十九年度偵字第八五八五號），本院
判決如左：
    主  文
甲○○共同意圖為自己不法之所有，而搶奪他人之動產，處有期徒刑壹年貳月；又收
受贓物，處有期徒刑參月；應執行有期徒刑壹年肆月，緩刑伍年。
乙○○攜帶兇器竊盜，處有期徒刑捌月。緩刑參年。
    事  實
一、乙○○與甲○○二人均為瘖啞人。乙○○意圖為自己不法之所有，於民國八十九
    年三月二十七日凌晨二時許，在高雄市○○區○○路三Ｏ七巷四十七之二號前，
    持非其所有客觀上具危險攻擊性之兇器Ｔ型扳手一支，竊取丙○○所有停放在路
    旁之車牌號碼ＹＳＳ─八九六號機車一部，得手後除供己騎乘使用外，並於同年
    月二十九日，在高雄市小港區○○○路附近，另將之交由甲○○騎乘使用，而甲○○明知該機車係屬乙○○行竊所得之贓物，竟仍予收受騎用。同年四月十四日
    九時四十分許，甲○○著藍色短袖上衣，另與一不詳姓名之成年男子，共同基於
    意圖為自己不法所有之犯意聯絡，均未戴安全帽，由該不詳姓名之成年男子騎乘
    前開機車（車牌已遭拆除），後載甲○○，於行經高雄市○○區○○路與飛機路
    交岔路口時，見己○○右手持一皮包（內有行動電話手機一支、駕駛執照、國民
    身分證、金融提款卡各一枚、信用卡二枚及現金新臺幣一萬元）行走於路旁，遂
    趁己○○不及防備之際，由甲○○以強暴之方式下手行搶己○○所有前開皮包得
    手後逃逸。嗣於同日十時許，甲○○單獨騎乘上開贓車，頭戴半罩式安全帽，乙○○另騎乘其所有之機車，共同行經高雄市○○區○○路與漢民路口交岔路口附
    近時，為警攔檢查獲。
二、案經高雄市政府警察局小港分局移送臺灣高雄地方法院檢察署檢察官偵查起訴。
    理  由
一、訊據被告乙○○矢口否認有何竊得前揭車牌號碼ＹＳＳ─八九六號機車之犯行；
    被告甲○○固坦承前揭收受贓物犯行，惟矢口否認有何搶奪犯行，被告乙○○辯
    稱：未曾承認竊得前揭機車，亦未將之交付被告甲○○等云云；被告甲○○辯稱
    ：未曾於警訊時承認右揭搶奪犯行，曾於警訊時告訴警訊時手語通譯戊○○警訊
    筆錄載記有誤，但戊○○未轉告員警等云云。
二、經查：
  (一)本件被告乙○○如何持客觀上具危險攻擊性之兇器Ｔ型扳手一支，竊取丙○○所
    有車牌號碼ＹＳＳ─八九六號機車，得手後再交由被告甲○○騎乘使用，而被告
    甲○○明知前開機車為被告乙○○行竊所得之贓物，亦仍予收受騎用等情，業據
    被告乙○○於偵查時、被告甲○○於偵查及本院審理時坦承不諱，除核與被害人
    丙○○於警訊時所述被害情節相符外，並有贓物認領保管收據一紙在卷可稽，至
    被告乙○○雖以前揭情詞置辯，惟其既於偵查及本院審理時，自承以Ｔ型金屬工
    具竊取前揭機車，並於本院審理時手繪前揭工具圖樣附卷，並經同案被告甲○○
    迭於偵查及本院審理時證述屬實，加以其自承看得懂筆錄亦瞭解其意，則其前揭
    辯詞，自不足採信。是被告乙○○竊盜犯行、被告甲○○收受贓物犯行均已臻明
    確，應依法加以論科。
  (二)又被告甲○○如何與不詳姓名之成年男子，騎乘前開車牌已遭拆除之贓車，於右
    揭時、地，共同趁被害人己○○不及防備之際，由被告甲○○下手行搶其皮包得
    手等情，業據被害人己○○迭於警訊及偵查時指訴暨當場指認明確，並有高雄市
    政府警察局小港分局受理各類案件報案記錄表一紙在卷可稽，被害人己○○並於
    警訊及偵查詳細指稱：行搶之人穿藍色短袖上衣，騎白色未懸掛車牌機車，亦未
    戴安全帽，搶了我的皮包後還回頭看我數秒鐘，在警察局甲○○坐在白色機車上
    ，我從各種角度觀看，與隨行的朋友均確定甲○○是搶我皮包的人等語；甲○○
    行搶時，有回頭看我，我追他，他才跑，當時他沒戴安全帽等語（見八十九年四
    月十四日警訊筆錄、八十九年五月十六日偵查筆錄），被告甲○○雖於偵查及本
    院審理時均矢口否認涉犯右揭搶奪犯行，惟其確曾於八十九年四月十四日十時許
    為警查獲後，向證人即高雄市政府警察局小港分局漢民派出所員警丁○○自白涉
    犯前揭搶奪犯行，並接受被害人己○○當場指認，待被害人己○○離開警局，由
    證人丁○○為其製作警訊筆錄時，方矢口否認犯行，此由其於警訊時供稱：（問
    ：你說沒有搶奪他人皮包，為何早上你來派出所時，表示這搶案是你所為？）我
    只是隨便說說而已，好讓警察人員交差；（問：你既然沒有搶奪他人財物，被害
    人指認是你所為時，你為何承認？）我承認搶奪他人財物是讓警察人員好交待等
    語，即可推知，並經證人丁○○到庭證述無誤，而我國刑事訴訟以發現真實為目
    的，對於證據之種類並未設有限制，被告之自白得為證據者，並非專以審判上之
    自白為限，審判外之自白，亦不以筆錄為唯一之證明方法，故被告於犯罪後對人
    透露犯罪行為之語，仍不失為審判外自白，苟與事實相符，非不得採為證據，最
    高法院八十七年度臺上字第二八二二號判決可資參酌。再佐以製作前揭警訊筆錄
    時，手語通譯即證人戊○○均全程在場，證人戊○○並到庭證稱：警訊筆錄的每
    個問題均有透過伊以手語翻譯，伊當天中午到警局時被害人己○○仍在場，我用
    手語問甲○○是否有搶被害人的東西，當時他頭低低的，沒有回答，等到被害人
    離開，甲○○就否認搶被害人己○○的東西等語（見本院九十年二月九日訊問筆
    錄），且被告為警查獲時穿著藍色短袖上衣、騎乘未掛牌照之白色機車等節，均
    與被害人己○○指訴行搶之人之特徵相符合，被害人己○○復於遭搶後不足二小
    時，記憶仍清晰之時即指認被告甲○○為行搶之人，則被告甲○○前揭審判外之
    自白，堪信為真實，而足採信。
  (三)至被告甲○○雖於本院審理時，供詞反覆，被害人己○○則於本院審理時始終未
    曾到庭應訊，惟尚無法執此遽論被告甲○○前揭自白、被害人己○○之迭於警訊
    及偵查時之指訴與事實不符而不足採信。再者，被告甲○○為警查獲時，雖頭戴
    半罩式安全帽，與被害人己○○指訴行搶之人之特徵不符，且亦未查獲被害人己○○遭搶之物，惟被告甲○○既於行搶後約二十分鐘始為警另行攔檢查獲，則其
    自有充分之時間穿戴安全帽，並將行搶所得之物藏匿他處，故前揭二點亦不足做
    為對其有利之認定。從而，本件至此事證已臻明確，被告甲○○搶奪犯行洵堪認
    定，應依法加以論科。
三、按刑法第三百二十一條第一項第三款之攜帶兇器竊盜罪，其所謂兇器並無種類限
    制，凡足以對人之生命、身體、安全構成威脅，在客觀上顯具有行兇之危險性均
    屬之，最高法院八十年度臺上字第四三０九號判決可資參酌。是核被告乙○○所
    為，係犯刑法第三百二十一條第一項第三款之攜帶兇器加重竊盜罪；被告甲○○
    所為係犯刑法第三百二十五條第一項搶奪罪及同法第三百四十九條第一項之收受
    贓物罪。本件原公訴意旨雖認被告乙○○所為係犯刑法第三百二十條之普通竊盜
    罪，惟公訴人既於本件審理時就被告乙○○犯行部分，當庭變更起訴法條為刑法
    第三百二十一條第一項第三款，本院自無庸依職權再予變更起訴法條。被告甲○○與不詳姓名之成年男子間，就前揭搶奪犯行，互有犯意聯絡及行為分擔，應論
    以共同正犯。又被告甲○○所犯前揭收受贓物、搶奪二罪間，犯意各別，行為互
    殊，犯罪構成要件不同，應予分論併罰。爰審酌被告二人之犯罪動機、目的、手
    段，及其生活狀況、品行、智識程度，雖於本院審理時態度尚稱良好，惟犯後並
    未坦承犯行，暨其二人之犯罪情節等一切情狀，分別就被告乙○○所為、被告甲○○所犯前揭二罪，分別量處如主文所示之刑，並就被告甲○○所犯揭二罪定應
    執行之刑，以示儆懲，亦不爰引刑法第二十條之規定減輕其刑，併此敘明。末按
    ，被告二人前均未曾受有期徒刑以上行之宣告，有臺灣高等法院被告全國前案紀
    錄表一份附卷可按，本院考量其二人均係瘖啞之人，社會適應能力本較正常人弱
    ，並認其二人經此偵審程序後，當知所警惕，信無再犯之虞，因認所宣告之刑以
    暫不執行為適當，併諭知被告乙○○緩刑三年、被告甲○○緩刑五年，以啟自新
    。扣案之機車鑰匙一支，非被告二人所有供犯前揭竊盜、贓物、搶奪罪所用或所
    得之物，爰不予宣告沒收之。
據上論斷，應依刑事訴訟法第二百九十九條第一項前段，刑法第二十八條、第三百二
十一條第一項第三款、第三百二十五條第一項、第三百四十九條第一項、第五十一條
第五款、第七十四條第一款、罰金罰鍰提高標準條例一條前段，判決如主文。
本案經檢察官洪期榮到庭執行職務。
中      華      民      國    九十一    年      四      月     三十     日
                                  臺灣高雄地方法院刑事第七庭
                                    法  官 劉傑民
右正本證明與原本無異。
如不服本判決，應於判決送達後十日內，向本院提出上訴狀。
                                    書記官 黃琬婷
中      華      民      國    九十一    年      四      月     三十     日
